臺北高等行政法院裁定
111年度交上字第50號
上  訴  人  陳建志                                     
被 上訴 人  交通部公路總局新竹區監理所

代  表  人  吳季娟（所長）
上列當事人間交通裁決事件，上訴人對於中華民國110年12月22
日臺灣新竹地方法院110年度交字第122號行政訴訟判決，提起上
訴，本院裁定如下：
　　主  文
上訴駁回。
上訴審訴訟費用新臺幣750元由上訴人負擔。
　　理  由
一、按對於交通裁決事件之判決提起上訴，非以其違背法令為理
    由，不得為之，行政訴訟法第237條之9第2項準用第235條第
    2項規定甚明。又當事人對於地方法院交通裁決事件之判決
    上訴，如依行政訴訟法第237條之9準用第236條之2第3項、
    第243條第1項規定，以判決有不適用法規或適用不當為理由
    時，其上訴狀或理由書應表明原判決所違背之法令及其具體
    內容；若係成文法以外之法則，應揭示該法則之旨趣，倘為
    司法院解釋，則為揭示該解釋之字號或其內容。如以行政訴
    訟法第237條之9第2項準用第236條之2第3項、第243條第2項
    所列各款情形為理由時，其上訴狀或理由書，應揭示合於該
    條項各款之事實。上訴狀或理由書如未依此項方法表明者，
    即難認為已對交通裁決事件判決之違背法令有具體之指摘，
    其上訴自難認為合法。
二、上訴人於民國110年1月12日17時50分許，駕駛其所有車牌號
    碼00-0000號自用小客車(下稱系爭車輛)，行經國道一號高
    速公路北向91.3公里處(出口匝道)，由右側路肩變換至出口
    匝道(往竹北方向)，未依規定使用方向燈，經民眾檢舉，內
    政部警政署國道公路警察局第二公路警察大隊(下稱舉發機
    關)楊梅分隊認上訴人有「行駛高速公路未依規定變換車道
    （未依規定使用方向燈）」之違規行為，於110年(原判決誤
    載為109年)2月2日製開國道警交字第ZBA359299號舉發違反
    道路交通管理事件通知單（下稱舉發通知單）逕行舉發，並
    移送被上訴人處理。嗣上訴人提出交通違規申訴後，經被上
    訴人函請舉發機關查復違規屬實，乃以109年4月30日竹監新
    四字第51-ZBA359299號違反道路交通管理事件裁決書，依道
    路交通管理處罰條例（下稱道交處罰條例）第33條第1項第4
    款、第85條第1項、第63條第1項等規定，裁處上訴人罰鍰新
    臺幣3,000元並記違規點數1點。上訴人不服，提起行政訴訟
    ，經原審判決駁回，遂提起本件上訴。
三、上訴人對原判決提起上訴，主張：上訴人遭舉發地點距離該
    路段之路肩通行終點標誌尚有約200公尺，與舉發機關110年
    3月24日國道警二交字第1102701682號函所稱應打左側方向
    燈之情形不同，上訴人遭舉發地點位於道路標線擴展成為減
    速右側車道入口前，上訴人是直行匯入右側減速車道，並無
    向左或向右變換車道，且無論是打左側或右側方向燈，均有
    可能使後方來車誤判上訴人行車方向，而無正確使用方向燈
    之可能。原判決對照上訴人前方車輛，即認行經該路段應打
    方向燈乃一般駕駛人所具有之規範認知，然而該路段亦有未
    打方向燈等違反交通規則的駕駛，難道這就是原判決採信的
    一致性、統一性規範認知云云。
四、經查，原判決對其認定上訴人駕駛系爭車輛跨越路面邊線，
    由外側路肩變換至出口減速右側車道，未打方向燈，構成「
    行駛高速公路未依規定變換車道」之違規行為，業已詳述其
    得心證之理由及所憑證據。又原判決已敘明「對照原告（即
    上訴人）前方車輛，該車輛駕駛人於同一路段、同一行駛情
    況有顯示左側方向燈，足見行駛於該路段應打方向燈乃一般
    駕駛人所具有之法規範認知，原告自難以個人主觀判斷逕行
    決定不遵守法規範之餘地，設若道路交通規範容許個人逕自
    以主觀判斷而決定不予遵守，則道路相關規定所欲達成之一
    致性、統一性、法安性及可預測性之標準便失所附麗……」係
    在說明該路段之路面邊線標誌應足以使一般駕駛人認知，自
    右側路肩進入出口減速右側車道應打方向燈，尚無依其主觀
    自行判斷遵法與否之餘地，非上訴人所指以其他駕駛人的駕
    駛行為作為法規範認知之依據，其執此主張原判決不當，容
    有誤會。綜觀上訴人上訴理由，均係重述其在原審業經提出
    而為原判決摒棄不採之主張，並未具體說明原判決有何不適
    用法規或適用法規不當之情形，與揭示該法規之條項或其內
    容，及合於行政訴訟法第236條之2第3項準用第243條第2項
    所列各款之事實，同未具體指明原判決究有如何違背法令之
    情形依首開規定及說明，應認其上訴為不合法，予以駁回。
五、據上論結，本件上訴為不合法。依行政訴訟法第237條之8第
    1項、第237條之9第2項、第236條之2第3項、第249條第1項
    前段、第104條，民事訴訟法第95條、第78條，裁定如主文
    。
中　　華　　民　　國　　111 　年　　5 　　月　　31　　日
                      臺北高等行政法院第七庭
                                審判長法  官　許  麗  華
                                      法  官　林  學  晴
                              　　　  法  官　郭  淑  珍
上為正本係照原本作成。
不得抗告。
中　　華　　民　　國　　111 　年　　5 　　月　　31　　日
                                      書 記 官  蕭 純 純